【裁判字號】    96,苗簡,360
【裁判日期】    970508
【裁判案由】    侵權行為損害賠償
【裁判全文】
臺灣苗栗地方法院民事判決             96年度苗簡字第360號
原      告  乙○○
訴訟代理人  甲○○
被      告  丙○○
          即陳豊榮）身分證統.
上列當事人間請求侵權行為損害賠償事件，本院於民國97年4 月
24日言詞辯論終結，判決如下：
    主  文
被告應給付原告新台幣捌萬壹仟玖佰元，及自民國九十五年十二
月五日起至清償日止，按年息百分之五計算之利息。
訴訟費用由被告負擔。
本判決得為假執行。
    事實及理由
一、按訴狀送達後，原告不得將原訴變更或追加他訴；但擴張或
    減縮應受判決事項之聲明者，不在此限；民事訴訟法第255
    條第1 項第3 款定有明文。原告於起訴時請求判決：被告應
    給付原告新臺幣（下同）120,000 元，及自起訴狀繕本送達
    翌日起至清償日止，按年息5 ％計算之利息；嗣於本院審理
    中陳明原於起訴狀中所請求之大門及排水管毀損修復費用部
    分捨棄不再主張，並將聲明請求給付金額之本金部分減縮為
    81,900元，遲延利息計算方式不變，而原告就前開聲明金額
    所為之變更係屬減縮其應受判決事項之聲明，核與前揭法條
    之規定相符，是原告上開訴之變更應予准許，合先敘明。
二、原告主張：被告為孟宏工程有限公司之負責人，於民國94年
    10月27日與原告訂定工程契約，承作原告所有坐落苗栗縣頭
    份鎮○○路78巷12號之房屋興建工程，工地內堆置有原告所
    有之鋼筋6.3 公噸，詎被告竟基於為自己不法所有之侵占犯
    意，於同年12月19日，將上開鋼筋出售予訴外人民皓資源回
    收場，並將賣得之價金侵占入己，依台灣區鋼鐵工業同業公
    會（下稱鋼鐵公會）所提供之鋼筋價格資料，上開遭被告盜
    賣之鋼筋當時之最低價格為每公噸13,000元，是原告之損失
    應為81,900元，為此依侵權行為法律關係，訴請被告賠償上
    開金額，及自起訴狀繕本送達翌日起至清償日止之法定遲延
    利息等語；並聲明如主文第1 項所示。
三、被告則以：其確曾於上開時日，將前開工地一些已生銹及長
    短不一的廢鐵賣給民皓資源回收場，然此係因原告指示，要
    求被告將該部分廢鐵出售後，再買新的鋼筋，其買了6.45公
    噸，差價先行墊付，原告尚未歸還，是被告並未盜賣原告之
    鋼筋等語；並聲明：駁回原告之訴。
四、得心證之理由：
（一）按因故意或過失，不法侵害他人之權利者，負損害賠償責
      任；故意以背於善良風俗之方法，加損害於他人者亦同；
      民法第184 條第1 項定有明文。次按當事人主張有利於己
      之事實者，就其事實有舉證之責任；民事訴訟法第277 條
      前段亦有明文。原告主張前揭事實，業據其提出證明其購
      買來源之無放射性污染證明書、民皓企業有限公司（下稱
      民皓公司）地磅傳票、被告重新購買鋼筋之過磅單影本等
      件為證，而被告亦自承其確有將部分置於工地之鋼筋賣予
      民皓資源回收場，然辯稱係依原告指示辦理，是被告是否
      確有未經原告同意而盜賣其鋼筋之行為，及其所出賣之鋼
      筋數量與價格若干，即為本件所應審究之重要爭點，並應
      由兩造分別就其所主張有利於己之事實，負舉證之責任。
（二）被告雖辯稱原告曾指示其將置於工地之廢鐵出賣後，再買
      新的鋼筋云云，並提出原告委由建築師事務所對被告所發
      之工地通知1 份相佐（見本院卷第55頁），然此節業為原
      告所否認，經查：依被告所提上開工地通知內容所載，僅
      係要求承包商將鋼筋浮銹部分清除，並未指示被告將鋼筋
      出售，而被告亦自承其所聲稱原告指示其出賣鋼筋部分，
      僅有口頭表示，並無書面或其他證據方法可資證明，是被
      告上開所辯，均係空言，難予採信。又被告於臺灣苗栗地
      方法院檢察署95年度偵字第3475號妨害自由案件偵查中，
      曾先後於95年7 月24日、同年8 月10日，當庭向檢察事務
      官及檢察官供稱：「（問：有無偷運告訴人鋼鐵去民皓賣
      ？）有，因為他工地已經停了2 年多，我清了一些鐵去賣
      ... 我賣這些鐵時沒有經過告訴人（即原告）同意。」、
      「（問：為何沒有經過告訴人同意運去賣？）因為承攬工
      程時要清運工地才能施工，我以為是他不要的。」、「（
      問：鋼筋賣得的錢，有無交給乙○○？）沒有。」等語（
      參原告97年4 月10日陳報狀所附訊問筆錄影本），業經本
      院依職權調閱上開偵查案件卷宗查明屬實，足證被告出售
      前開鋼筋並未獲得原告之同意，更非經由原告指示所為，
      且事後亦未將其販售鋼筋所得款項交予原告，是被告前揭
      所辯，均係卸責之詞，無足憑採，堪信其確係盜賣原告置
      於工地之鋼筋，因此受有販售所得之利益，而不法侵害原
      告之財產權。
（三）關於被告盜賣鋼筋之數量，被告初始聲稱賣了1 噸多，嗣
      後又改稱有2.7 噸或2.8 噸左右（見本院卷第52、53頁）
      ，先後供述不一，而上開民皓公司地磅傳票雖載為2780公
      斤（即2.78公噸，見本院卷第72頁），然查：證人即民皓
      公司負責人戊○○於本院審理中到庭證稱：「已經沒有資
      料留存，也記不清楚，因為往來的車輛很多... 」、「大
      約在95年至96年間，被告與他太太有到我公司要我補磅單
      給他，數量是被告自己說的，但是因為被告是從台中來的
      ，年紀又大，我基於同情被告到我公司路途遙遠，且當時
      我一時間找不到公司的收貨人員，所以被告說多少，我就
      補開多少的磅單給他，至於實際數量，其實我不清楚，當
      時也無法確認。」等語（見本院卷第67頁），另證人即民
      皓公司司機丁○○則到庭證稱：「我們大約4 、5 噸以上
      才會出車，本件有出車去載。」、「應該都會有4 、5 噸
      以上，不會比較少。」等語（見本院卷第92頁），足證前
      開民皓公司磅單上所載之鋼筋數量2.78公噸，係該公司事
      後經被告要求，依被告片面陳述所填載，並非真實之數據
      ，雖該公司目前已無當時之書面資料留存可供查考，但因
      有出動車輛前往載運，數量應該至少在4 、5 公噸以上，
      而非2.78公噸。另參諸原告所提出上開無放射性污染證明
      書所載（見本院卷第79、80頁），其所購買之鋼筋數量合
      計為6.45公噸，而被告在出售原告鋼筋之後，另行為工地
      購買新鋼筋之數量則為6350公斤（即6.35公噸，見本院卷
      第83頁過磅單所載），堪認原告主張其遭被告擅自出售之
      鋼筋數量至少為6.3 公噸乙節，信屬可採。再經本院依原
      告之聲請，就其遭被告出賣之SD280/D10 或類似規格之鋼
      筋，在94年12月之價格為何乙節，函詢鋼鐵公會之結果，
      得知該月之最低價格為每公噸13,000元（為現金價，不包
      括營業稅及運費在內），此有該公會97年4 月24日台區鋼
      服字第0365號函檢附國內鋼品原料及鋼品價格表1 份在卷
      可稽，且上開市場價格亦為兩造所不爭執，應堪憑採；從
      而原告以上開價格為計算依據，主張其遭被告擅自盜賣鋼
      筋之損失為81,900元（13,000元×6.3 公噸＝81,900元）
      ，亦屬真實可採。
（四）綜上所述，被告既未能舉證證明其出賣上開鋼筋，係獲得
      原告之同意或指示，復將販賣鋼筋所得款項據為己有，顯
      係不法侵害原告之財產權，則原告本於侵權行為之法律關
      係，訴請被告賠償前開損失，及自起訴狀繕本送達翌日即
      95 年12 月5 日起至清償日止，按年息5 ％計算之法定遲
      延利息，為有理由，應予准許。
五、本件係依民事訴訟法第427 條第1 項規定適用簡易程序所為
    被告敗訴之判決，依同法第389 條第1 項第3 款規定，本院
    應依職權宣告假執行。
六、本件事證已臻明確，兩造所提其餘攻擊防禦方法及證據經審
    酌之後，核與判決結果不生影響，爰不一一論述，附此敘明
    。
七、訴訟費用負擔之依據：民事訴訟法第78條。
中    華    民    國    97    年    5     月    8     日
                  簡易庭法  官  邱光吾
以上正本係照原本作成。
如不服本判決，應於判決送達後20日內，向本院提出上訴。
                        書記官  葉燕蓉
中    華    民    國    97    年    5     月    8     日


司法院資訊處製作；財團法人民間司法改革基金會備份。
